臺灣嘉義地方法院民事裁定  
109年度監宣字第297號
聲  請  人  胡秀玉  

相  對  人  林玉梅  


關  係  人  胡秀妹  

上列當事人間聲請監護宣告事件，本院裁定如下：   
    主  文
一、宣告林玉梅（女，民國00年00月00日生，身分證統一編號：
    Z000000000號）為受監護宣告之人。
二、選定胡秀玉（女，民國00年00月00日生，身分證統一編號：
    Z000000000號）為受監護宣告之人林玉梅之監護人。
三、指定胡秀妹（女，民國00年0月00日生，身分證統一編號：Z
    000000000號）為會同開具財產清冊之人。
四、聲請費用由受監護宣告之人林玉梅負擔。    
    理  由
一、聲請意旨略以：聲請人為相對人之肆女，關係人為相對人之
    伍女，相對人於民國108年5月9日因精神病，致不能處理事
    務，爰依法聲請如主文所示等語。
二、對於因精神障礙或其他心智缺陷，致不能為意思表示或受意
    思表示，或不能辨識其意思表示之效果者，法院得因本人、
    配偶、四親等內之親屬、最近一年有同居事實之其他親屬、
    檢察官、主管機關或社會福利機構之聲請，為監護之宣告，
    民法第14條第1項定有明文。
三、查聲請人主張之前揭事實，已據其提出親屬系統表、中華民
    國身心障礙證明影本各1份、戶籍謄本3份為憑；又本院審驗
    相對人之精神及心智狀況，點呼其姓名、年籍、現在何處，
    相對人知道自己姓名及在場人是自己的孩子，但對於現在哪
    裡、今天是民國幾年、100-7是多少則回答不知道或未答等
    情，此有本院110年1月18日勘驗筆錄附卷可稽；並參酌佛教
    慈濟醫療財團法人大林慈濟醫院精神科主治醫師李家順所為
    之精神鑑定報告書略以：據衡鑑資料，相對人具有長期精神
    症狀干擾的可能，過去有在外遊蕩、判斷力不佳等狀況，目
    前仍疑有幻覺干擾的狀況，記憶及生活功能近一年有更加明
    顯的退化，推估整體認知功能退化程度落於中度（CDR＝2）
    ，基本認知功能表現不佳（MMSE＝4），穩定時，意思表示效
    果之能力明顯不足，不穩定時不能為意思表示、受意思表示
    或不能辨識其意思表示之效果，故相對人因精神障礙，致不
    能為意思表示或受意思表示，或不能辨識其意思之效果，建
    議為監護宣告等語。綜上，堪認相對人確因精神障礙，致不
    能為意思表示或受意思表示，或不能辨識其意思表示效果等
    情為真，故本件聲請為有理由，爰依上揭規定，宣告相對人
    為受監護宣告之人。
四、受監護宣告之人應置監護人。法院為監護之宣告時，應依職
    權就配偶、四親等內之親屬、最近一年有同居事實之其他親
    屬、主管機關、社會福利機構或其他適當之人選定一人或數
    人為監護人，並同時指定會同開具財產清冊之人。法院選定
    監護人時，應依受監護宣告之人之最佳利益，優先考量受監
    護宣告之人之意見，審酌一切情狀，並注意下列事項：一、
    受監護宣告之人之身心狀態與生活及財產狀況。二、受監護
    宣告之人與其配偶、子女或其他共同生活之人間之情感狀況
    。三、監護人之職業、經歷、意見及其與受監護宣告之人之
    利害關係。四、法人為監護人時，其事業之種類與內容，法
    人及其代表人與受監護宣告之人之利害關係。民法第1110條
    、第1111條第1項及第1111條之1分別定有明文。
五、本件相對人既經為監護之宣告，已如上述，自應依上開規定
    ，為其選定監護人及指定會同開具財產清冊之人。審酌相對
    人與配偶育有7名女兒，配偶及參女已過世，其他女兒均具
    狀同意由聲請人擔任監護人、關係人擔任會同開具財產清冊
    之人等語，有戶籍謄本、同意書等件在卷可證（見本院卷第
    15至19、47至63頁），併參聲請人與相對人為至親關係，彼
    此間應具有一定之信賴感及依附感，關係人對相對人之財產
    狀況應具一定瞭解程度，堪信由聲請人擔任相對人之監護人
    ，及由關係人擔任會同開具財產清冊之人，應符合相對人之
    最佳利益，爰裁定如主文第2項及第3項所示。
六、依民法第1113條準用同法第1099條、第1099條之1規定，於
    監護開始時，監護人胡秀玉對於受監護宣告人即相對人之財
    產，應會同胡秀妹於2個月內開具財產清冊，並陳報法院，
    於此之前僅得對受監護人財產為必要之管理，併此指明。
七、依家事事件法第164條第2項，裁定如主文。 
中　　華　　民　　國　　110 　年　　1 　　月　　19　　日
                   家事庭     法  官　王昌國
以上正本係照原本作成。
如對本裁定抗告須於裁定送達後10日內向本院提出抗告狀。
中　　華　　民　　國　　110 　年　　1 　　月　　19　　日
                              書記官   陳喬琳